最高法院刑事判決　　　　　　九十四年度台上字第六八二七號
　　上　訴　人　甲○○原名楊.
　　　　　　　　　　　　號
上列上訴人因家暴重傷害案件，不服台灣高等法院中華民國九十
二年四月十七日第二審判決（九十二年度上訴字第六０九號，起
訴案號：台灣基隆地方法院檢察署九十一年度偵字第一七四八號
），提起上訴，本院判決如下：
    主  文
上訴駁回。
    理  由
一重傷害未遂部分：
按刑事訴訟法第三百七十七條規定，上訴於第三審法院，非以判
決違背法令為理由，不得為之。是提起第三審上訴，應以原判決
違背法令為理由，係屬法定要件。如果上訴理由狀並未依據卷內
訴訟資料，具體指摘原判決不適用何種法則或如何適用不當，或
所指摘原判決違法情事，顯與法律規定得為第三審上訴理由之違
法情形，不相適合時，均應認其上訴為違背法律上之程式，予以
駁回。本件上訴意旨略稱：(一)、鹽酸依其性質，本即有強酸及弱
酸之分，強酸固具有強大之傷害性，若僅係弱酸，如作家庭清潔
劑之用，侵蝕性並不致強至對人體產生任何重大之傷害，原審法
院未就本案之鹽酸強度為審究，即逕認該鹽酸必具有強大之傷害
性，進而認定上訴人甲○○有重傷害之故意，顯有違誤。上訴人
於偵審中一再陳明無重傷害告訴人杜欣怡之故意，此經告訴人於
原審提出之和解書、陳情說明函證述明確，原判決僅以上訴人有
潑灑鹽酸之客觀情事，認定上訴人主觀上有重傷害之犯意，顯有
違背經驗法則及論理法則之違背法令。(二)、原判決主文諭知上訴
駁回，而維持第一審判處上訴人有期徒刑二年七月之判決。但於
理由內則認第一審判處上訴人有期徒刑二年六月為妥適，有判決
主文與理由矛盾之違法。另原判決亦未就上訴人與告訴人間於原
審已達成和解等情，而適用刑法上有關刑之酌減之相關規定，顯
有判決不適用法則及適用法則不當之違背法令等語。
惟查原判決認定上訴人有原判決事實欄所記載之重傷害未遂之犯
行，係依憑上訴人於原審及第一審之相關供述、二二人之指訴、
卷附財團法人長庚醫院基隆分院民國九十一年五月七日診斷證明
書、九十一年六月十八日長庚院基字第一四六八號函、九十一
年十一月十四日長庚基字第三二二八號函、基隆市警察局第二
分局受（處）理家庭暴力案件調查紀錄（通報）表及照片九幀等
證據，予以綜合判斷，因而維持第一審論處上訴人連續使人受重
傷未遂罪刑之判決，駁回上訴人在第二審之上訴，已詳予說明其
所憑之證據及其認定之理由。並說明鹽酸無論是供工業或家庭使
用，均具有強大之傷害性，以鹽酸潑向人之臉部，將導致人體顏
面傷殘或視力毀敗之重大傷害，為眾所皆知之事，上訴人為智力
正常之成年人，自無不知之理，猶在近距離以鹽酸潑灑告訴人臉
部，顯係出於使告訴人受重傷害之故意為之。雖依上述之診斷書
、函文內容及照片所示，告訴人右眼視力所受之傷害尚未達毀敗
之程度，臉部受有化學性灼傷，亦未達毀容等重大不治或難治之
情形，仍應論以重傷害未遂罪。復敘明公訴人另起訴上訴人以「
要讓妳死的很難看，不讓妳輕易離開」等語，恐嚇告訴人，涉犯
恐嚇罪嫌部分，尚屬不能證明，因公訴人認此部分與前揭科刑部
分有吸收犯之關係，故不另為無罪之諭知。所為論斷，均有卷存
資料可資覆按，從形式上觀察，並無所謂違背法令之情形。按刑
罰之輕重，係事實審法院裁量權之行使，苟已斟酌刑法第五十七
條各款情狀而未逾越法定刑度，即不得指為違法。原判決以第一
審判決審酌上訴人僅因細故，即衝動持鹽酸潑灑告訴人臉部，自
我控制力薄弱，極待矯治，惟慮及其犯後坦承犯行，已表悔悟，
及告訴人所受之傷等情，於依未遂犯規定減輕其刑後，在法定刑
內量處有期徒刑二年七月（原判決誤繕為二年六月），尚屬妥適
。雖上訴人於原審審理中與告訴人達成民事和解，告訴人亦具狀
請求給予自新機會，但因其所犯之重傷罪法定本刑為五年以上有
期徒刑，於依未遂減輕後量處有期徒刑二年七月（原判決誤繕為
二年六月），已屬最輕之刑，且查其犯罪情狀，亦難認有可憫恕
之處，因而維持第一審所處之刑，駁回上訴人在第二審之上訴。
核屬裁量權之行使，即不得指為違背法令而為提起第三審上訴之
理由。又第一審判決係處上訴人有期徒刑二年七月，原判決既認
第一審判決所處之刑尚屬妥適，而予維持，自係維持該二年七月
之刑度，是原判決理由中有關第一審判決處有期徒刑「二年六月
」之記載，顯係誤寫，為得以裁定更正之事項，尚與判決理由矛
盾之情形有間，亦不得執為上訴第三審之理由。原判決已說明鹽
酸不論供工業或家庭清潔之用，均具有強大之傷害性，上訴人以
之近距離潑灑告訴人臉部，具有重傷害之故意。其餘上訴意旨，
徒憑己意，或就原判決已有調查說明之事項，或就原審證據取捨
及判斷證據證明力之職權行使，漫指原判決關於此部分違法，再
為事實上之爭執，否認有重傷害之故意，難認係適法上訴第三審
之理由。此部分上訴為違背法律上之程式，應予駁回。
二傷害部分：
按刑事訴訟法第三百七十六條所列各罪之案件，經第二審判決者
，不得上訴於第三審法院，法有明文。本件上訴人連續犯傷害罪
部分，原判決認係成立刑法第二百七十七條第一項之罪，核屬刑
事訴訟法第三百七十六條第一款之案件，依上開說明，既經第二
審判決，自不得上訴於第三審法院。縱此部分與前述上訴人重傷
害罪部分有連續犯關係，為裁判上一罪，但其重傷害罪部分之上
訴為不合法，本院應從程序上予以駁回，而無從為實體上判決，
對於輕罪部分之此部分，亦無從適用審判不可分原則，為實體上
審判。上訴人竟復一併提起上訴，顯為法所不許，應予駁回。
據上論結，應依刑事訴訟法第三百九十五條前段，判決如主文。
中　　華　　民　　國　九十四　年   十二 　月　　八　　日
                      最高法院刑事第二庭
                          審判長法官  董　明　霈
                                法官  林　茂　雄
                                法官  張　祺　祥
                                法官  呂　永　福
                                法官  陳　世　淙
      本件正本證明與原本無異
                                      書  記  官
中　　華　　民　　國　九十四　年　 十二 　月 　十四 　日
                                                      Ｔ
